【裁判字號】    95,台上,7005
【裁判日期】    951221
【裁判案由】    違反廢棄物清理法
【裁判全文】
最高法院刑事判決            九十五年度台上字第七００五號
上  訴  人  甲○○
上列上訴人因違反廢棄物清理法案件，不服台灣高等法院高雄分
院中華民國九十三年二月二十四日第二審判決（九十二年度上訴
字第二一八九號，起訴案號：台灣高雄地方法院檢察署九十一年
度偵字第二八三三號），提起上訴，本院判決如下：
    主  文
原判決撤銷，發回台灣高等法院高雄分院。
    理  由
本件原判決引用第一審判決書之記載，認定劉仁政係高雄市政府
公車處之公車駕駛員，於民國八十七年十月間自其兄長處移轉取
得車牌號碼ＸＴ－二一七號、ＸＴ－三六三號、ＸＴ－四五三號
、ＸＴ－四六九號拖車共四部，為增加收入，遂將該四部拖車靠
行於設於高雄市三民區○○○路八七八號十七樓之三之「有立交
通有限公司」，兼營運輸生意。其後劉仁政於八十八年七、八月
間僱用上訴人甲○○為拖車司機，平常以載運進口貨物為主。詎
劉仁政、上訴人明知其等及張玉龍（另經檢察官移送台灣高等法
院併案審理）均未向主管機關申請核發廢棄物清除處理機構許可
文件，乃為獲取少許利益，竟共同與張玉龍基於從事清除廢棄物
之犯意聯絡，在張玉龍以電話聯繫劉仁政，欲以每車代價新台幣
（下同）二萬元託其載運清除廢棄物後，劉仁政即同意由上訴人
出車載運，並請張玉龍直接與上訴人聯絡載運細節，張玉龍即於
八十八年八月二十四日某時再以電話通知上訴人前往國道一號高
速公路內壢交流道附近會合，待會合後，便將上訴人帶往不詳地
點，載運廢溶劑、廢樹脂、廢ＩＣ板等有害事業廢棄物，欲載往
不詳地點傾倒或處理。嗣於同日晚上十時三十分許，上訴人駕駛
車牌號碼ＸＴ－四五三號拖車載運上開廢棄物，行經國道一號高
速公路新竹縣湖口鄉新竹工業區○○道○道時，為新竹縣環保局
稽查隊當場查獲。另於八十八年九月初某日，未向主管機關申請
核發廢棄物清除處理機構許可文件之劉長銀（其所涉此部分犯行
，已經台灣高等法院高雄分院以九十年度上訴字第一０八三號判
處有期徒刑一年）受託清除設於桃園縣龜山鄉○○○路二五六巷
六弄六號之「國芳電子股份有限公司」（下稱國芳公司）第二廠
所產出之無回收價值的電路板裁邊廢料等事業廢棄物，劉長銀即
以每車二萬元之代價，再委由張玉龍轉交知情之上訴人駕駛ＪＦ
－三四三號貨車載運清除。上訴人為獲取少許利益，竟承前揭從
事清除廢棄物之概括犯意，出車載運上開廢棄物，載往未經主管
機關許可之坐落於高雄縣大寮鄉新厝村第七公墓後方之窪地傾倒
堆置。嗣為行政院環保署督察大隊南區隊於同年九月中旬在上址
發現上開廢棄物，復於同年月二十日前往國芳公司查核，始循線
查獲上情等情，因而維持第一審依修正前刑法連續犯規定，論處
上訴人共同連續未依廢棄物清理法第四十一條第一項規定，領有
廢棄物清除、處理許可文件，從事廢棄物清除罪刑之判決，駁回
上訴人在第二審之上訴，固非無見。
惟查(一)九十二年二月六日修正公布，同年九月一日施行之刑事訴
訟法第一百五十九條第一項已明定「被告以外之人於審判外之言
詞或書面陳述，除法律有規定者外，不得作為證據。」原判決依
憑證人劉長銀、張玉龍於警訊之陳述，作為認定上訴人於八十八
年九月初某日，有上揭未經依法領有廢棄物清除、處理許可文件
，從事廢棄物清除犯行之證據。然劉、張二人上揭警訊之陳述，
乃屬於被告以外之人於審判外之陳述，原判決未明該項陳述，
符合刑事訴訟法何一特別規定而得採為證據之理由，遽採該項陳
述作為認定上訴人犯行之證據，自有未合。(二)上訴人於第一、二
審法院審理中僅供認有上揭於八十八年八月二十四日，違法以拖
車載運廢棄物，欲載往不詳地點傾倒、處理，而於當日晚間十時
三十分，行經高速公路新竹縣湖口鄉新竹工業區○○○道時，為
新竹縣環保局稽查隊查獲之事實，而否認有於八十八年九月初某
日，違法載運廢棄物，前往高雄縣大寮鄉新厝村第七公墓後方窪
地傾倒之犯行（見第一審易字卷第六十八頁、第六十九頁、原審
上訴字卷第五十四頁、第五十五頁）。實情如何？原審未再傳喚
證人劉長銀、張玉龍到庭具結作證，依法為交互詰問，憑以釐清
事實，遽認上訴人有後一項（即八十八年九月初）之犯行，而為
判決，自嫌速斷，並有應於審判期日調查之證據未予調查之違誤
。上訴意旨執以指摘原判決不當，非無理由，應認原判決有撤銷
發回更審之原因。
據上論結，應依刑事訴訟法第三百九十七條、第四百零一條，判
決如主文。
中    華    民    國  九十五  年   十二   月  二十一  日
                      最高法院刑事第九庭
                          審判長法官  陳  正  庸
                                法官  王  居  財
                                法官  林  開  任
                                法官  林  立  華
                                法官  劉  介  民
      本件正本證明與原本無異
                                      書  記  官
中    華    民    國  九十五  年   十二   月  二十九  日
                                                   ｍ


司法院資訊處製作；財團法人民間司法改革基金會備份。
